臺灣新北地方法院民事判決
110年度重家繼訴字第28號
原      告  何映汝    

訴訟代理人  蔡錦得律師                      
原      告  何家誼    


被      告  何盈慶    

            何盈達    

訴訟代理人  楊嘉馹律師
上列當事人間請求塗銷登記等事件，本院於民國111年5月27日言
詞辯論終結，判決如下：
    主  文
一、原告之訴駁回
二、訴訟費用由原告甲○○負擔。
    事實及理由
壹、程序事項
一、丁○○視為已一同起訴之說明
（一）按「訴訟標的對於數人必須合一確定而應共同起訴，如其
      中一人或數人拒絕同為原告而無正當理由者，法院得依原
      告聲請，以裁定命該未起訴之人於一定期間內追加為原告
      。逾期未追加者，視為已一同起訴。」，民事訴訟法第56
      條之1第1項定有明文，依家事事件法第51條規定，於家事
      訴訟事件準用之。次按，「繼承人有數人時，在分割遺產
      前，各繼承人對於遺產全部為公同共有。」，為民法第11
      51條所明定。又公同共有債權之行使，除公同關係所由規
      定之法律或契約另有規定外，應得公同共有人全體之同意
      ，同法第831條準用第828條第3項亦定有明文。故繼承人
      因繼承而取得之遺產，於受侵害時，其所生之損害賠償或
      不當得利債權，乃「公同共有債權」。如由公同共有人即
      繼承人中之一人或數人就此項債權為訴訟上之請求時，自
      須得其他繼承人全體之同意，始能謂當事人適格無欠缺（
      最高法院108年度台上字第1747號民事判決、104年度第3
      次民事庭會議㈠決議參照）。
（二）查原告甲○○以其於民國107年2月13日簽立之「遺產分割協
      議書」係遭被告丙○○、乙○○及三叔戊○○詐欺而為，其於11
      0年4月15日寄發存證信函，撤銷該「遺產分割協議書」之
      意思表示以及被繼承人何竹養遺產分割移轉登記等物權行
      為之意思表示，並依民法第179條及第767條提起本件訴訟
      ，揆諸前揭規定及說明，該聲明之訴訟標的涉及「公同共
      有債權」，對全體繼承人須合一確定，為固有必要共同訴
      訟，應由全體繼承人一同起訴，當事人始為適格。又本院
      依原告甲○○聲請，於110年10月27日裁定丁○○應於收受裁
      定之日起5日內追加為原告，丁○○逾期未追加，依民事訴
      訟法第56條之1之規定，應視為已一同起訴，合先敘明。
      　　
二、一造辯論判決規定適用之說明　
　　按「言詞辯論期日，當事人之一造不到場者，得依到場當事
    人之聲請，由其一造辯論而為判決；不到場之當事人，經再
    次通知而仍不到場者，並得依職權由一造辯論而為判決。」
    、「前項規定，於訴訟標的對於共同訴訟之各人必須合一確
    定者，言詞辯論期日，共同訴訟人中一人到場時，亦適用之
    。」，民事訴訟法第385條第1項、第2項定有明文。查原告
    丁○○經合法通知，未於言詞辯論期日到場，核無民事訴訟法
    第386條各款所列情形，依家事事件法第51條準用民事訴訟
    法第385條規定，爰依被告之聲請，由到場當事人辯論而為
    判決。　　　　
貳、實體事項　　
一、原告甲○○主張略以：
（一）被繼承人何竹養於107年1月4日死亡，遺有如附表所示之
      不動產，法定繼承人為子女即原告甲○○、丁○○、被告丙○○
      、乙○○，渠等之應繼分為各四分之一。
（二）被繼承人何竹養過世後，被告丙○○、乙○○及三叔戊○○多次
      向原告甲○○、丁○○詐陷表示，被繼承人何竹養三七五減租
      土地承租部分，因原告甲○○、丁○○是家中女性，依法無任
      何繼承權，今被告丙○○、乙○○及三叔大發慈悲，就被繼承
      人何竹養三七五減租承租土地部分，願意各分配新臺幣（
      下同）750萬元（後更正為700萬元）予原告甲○○、丁○○，
      但原告甲○○、丁○○均須拋棄對被繼承人何竹養如附表所示
      不動產之繼承，由被告丙○○、乙○○繼承各二分之一等語，
      致原告甲○○、丁○○陷於錯誤，信以為真，在被告提供之10
      7年2月13日「遺產分割協議書」上簽名，致被告丙○○、乙○○順利取得如附表所示被繼承人何竹養之遺產，並經新北
      市板橋地政事務所於107年2月23日，以分割繼承為原因，
      辦理產權登記。
（三）嗣於110年1月12日，被告丙○○突然無端要原告甲○○提供身
      分證正反面影本1份，並表示要拿去中和區公所辦理耕地
      租約續租程序，此與被告丙○○、乙○○及三叔戊○○前述「因
      原告甲○○、丁○○是家中女性，依法無任何繼承權」之說詞
      相異，引起原告甲○○生疑，經向相關行政單位調閱被繼承
      人何竹養之書面繼承資料，以及向中和區公所、兆鼎聯合
      律師事務所曾律師查證結果，得知「無論男女，均可繼承
      」，且原告丁○○向區公所查證結果亦然。據此，原告甲○○
      、丁○○始知當初均遭被告丙○○、乙○○及三叔戊○○等三人為
      蒙蔽、詐陷，而簽署上開107年2月13日「遺產分割協議書
      」，原告甲○○乃委任蔡錦得律師，依民法第92條、第93條
      等規定，以110年4月15日台北南海郵局第000334號、第00
      0335號存證信函，送達被告丙○○、乙○○，作為撤銷上開10
      7年2月13日「遺產分割協議書」債權行為之意思表示及被
      繼承人何竹養遺產分割移轉登記等物權行為之意思表示。
（四）被告就如附表所示之不動產，於107年2月23日以分割繼承
      為原因所辦理之登記，由被告二人各取得二分之一所有，
      係侵害原告因繼承而取得之應繼分財產權，原告甲○○依民
      法第179條、第767條等規定，自得訴請被告塗銷如附表所
      示以分割繼承為原因所辦理之登記。
（五）並聲明：　　　　
　 1、被告丙○○、乙○○應將如附表所示被繼承人何竹養之遺產，
      經新北市板橋地政事務所於107年2月23日以分割繼承為原
      因所辦理之登記予以塗銷。
　 2、訴訟費用由被告負擔。　
二、原告丁○○經本院合法通知，未於言詞辯論期日到場，亦未提
    出書狀作何聲明或陳述。　　　　　　
三、被告則以：
（一）兩造簽署「遺產分割協議書」，是經雙方協調後同意簽署
      ，原告自知無扶養父母，無論父母醫療及喪葬均為被告處
      理，故經協商後，所有繼承人同意，由被告繼承被繼承人
      何竹養遺產農地各二分之一，三七五減租部分則由兩造共
      同繼承，因三七五減租部分，並未在被繼承人何竹養遺產
      清單內，故「遺產分割協議書」並未記載三七五減租部分
      ，並無原告甲○○所稱遭被告及三叔詐欺之事實，原告所言
      並不實在。
（二）原告甲○○主張，遭被告及三叔向原告詐欺，因原告為女性
      ，故無繼承權云云，顯不實在。原告甲○○為成年人，高中
      畢業，更具一般常識，豈可能因被告主張，原告甲○○因身
      為女性，而不得繼承，即信以為真，而拋棄繼承？此繼承
      資訊隨便查詢即可得知女性本可繼承。再者，當時如附表
      所示之土地為農地性質，價值非高，反而三七五減租之承
      租地有價值，原告甲○○知之甚詳，所以當時同意如附表所
      示之農地，由被告二人繼承，高價值之三七五減租部分，
      則由四位子女平均繼承。另當時登記，都要原告甲○○相關
      身分證件、印鑑證明，才能辦理繼承登記，故簽署遺產分
      割協議書時，原告甲○○誆稱，係被告及叔父稱女性不得繼
      承何竹養所有財產云云，或稱僅給750萬拋棄繼承云云，
      或至110年1月12日，被告要求身分證登記三七五租約，原
      告甲○○問人才發覺可以繼承三七五減租契約，故原告甲○○
      遭詐欺云云，均已屬不實。因原告甲○○於107年4月27日，
      已繼承登記三七五減租權利，豈可能於110年1月12日，續
      約登記時，才發覺遭詐欺？況就被告傳給原告甲○○之簡訊
      内容以觀，如被告於被繼承人何竹養死亡時，於分割遺產
      之際，詐欺原告甲○○不得繼承，豈可能於110年間，還告
      知原告甲○○要身分證去公所辦理租約續約，而讓原告甲○○
      發現，實已違反常理。
（三）兩造三叔根本未介入遺產分割協議，若要詐欺原告甲○○因
      身為女性而無繼承權，為何仍讓原告甲○○各繼承高價值之
      三七五減租四分之一權利；且由新北市及臺北市捷運徵收
      及補償日期等相關資料可知，於107年2月13日，兩造簽署
      「遺產分割協議書」時，三七五減租徵收及補償價額根本
      尚未確定，被告及三叔如何能未卜先知，知道補償750萬
      元，而向原告甲○○為詐欺。另原告甲○○於107年4月27日，
      繼承三七五減租權利後，均親自參與捷運徵收及補償協議
      ，且都是原告甲○○親自簽名或蓋章，相關款項均匯至原告
      甲○○提交給新北市及臺北市政府之個人金融帳戶内，原告
      甲○○豈有不知是因為繼承三七五減租，而得分配權利之理
      。
（四）由上述可知，原告甲○○於簽署「遺產分割協議書」時，即
      已知悉該協議内容，並無遭詐欺之可能；退步言，其於11
      0年間，才以詐欺為由主張撤銷，然從上述內容可知，原
      告甲○○於107年2月13日為簽署，即應可得知遺產分割繼承
      之事實，農地歸被告二人各二分之一，三七五減租部分則
      由平均繼承，兩造各四分之一等，原告甲○○並無遭詐欺。
      退步言，其於107年4月27日三七五減租登記繼承時，即已
      知三七五減租繼承之遺產分配事實，故已逾民法第93條規
      定之一年除斥期間甚明。綜上所述，原告甲○○主張顯無理
      由，請法院駁回原告之訴。
（五）並聲明：
　 1、原告之訴駁回及假執行聲請均駁回。
   2、訴訟費用由原告負擔。
   3、如受不利益判決，被告願供擔保請准宣告免執行。　　
四、本院經到庭之兩造當事人同意整理並協議簡化爭點後，其不
    爭執事項及爭點如下（見重家繼訴字卷一第301頁至第303頁
    等）：
（一）不爭執事項
   1、被繼承人及繼承人部分
      被繼承人何竹養於107年1月4日死亡，繼承人為子女即原
      告甲○○、被告丙○○、乙○○及追加原告丁○○，共四人，相關
      戶籍資料、繼承系統表，如重家繼訴字卷一第37頁至第42
      頁、第174頁、第103頁至第108頁所示。
   2、法定應繼分部分
      原告甲○○、被告丙○○、乙○○及追加原告丁○○，各四分之一
      。
   3、分割繼承登記之不動產範圍及相關申請登記、謄本資料部
      分
      辦理分割繼承登記之不動產範圍如下所列，此外，該等不
      動產已於107年2月23日，以「分割繼承」為登記原因（10
      7年板登字第37830號），登記在被告丙○○、乙○○名下，相
      關申請登記及謄本資料等，詳如重家繼訴字卷一第169頁
      至第243頁、第75頁至第95頁，其上相關人等之文件、印
      鑑章、印文、印鑑證明等，均為真正（僅對於107年2月13
      日簽立之「遺產分割協議書」，原告甲○○是否遭詐欺而簽
      立，雙方有爭執，列入下列爭點）。
   （1）「新北市○○區○○段000000000地號土地」、
   （2）「新北市○○區○○段000000000地號土地」、
   （3）「新北市○○區○○段000000000地號土地」、
   （4）「新北市○○區○○段000000000地號土地」、
   （5）「新北市○○區○○段000000000地號土地」、
   （6）「新北市○○區○○段000000000地號土地」、
   （7）「新北市○○區○○段000000000地號土地」、
   （8）「新北市○○區○○段000000000地號土地」、
   （9）「新北市○○區○○段000000000地號土地」、
   （10）「新北市○○區○○段000000000地號土地」、
   （11）「新北市○○區○○段000000000地號土地」。
   4、「遺產分割協議書」部分
   （1）上開繼承人四人，曾於107年2月13日簽立「遺產分割協
        議書」（即原證3，另詳如重家繼訴字卷一第173頁）（
        惟原告甲○○主張：係遭被告丙○○、乙○○及三叔公戊○○詐
        欺所簽立；然被告丙○○、乙○○否認，此部分列入下列爭
        點）。
   （2）原告甲○○於110年4月15日寄發存證信函予被告丙○○、乙○○，為撤銷前揭意思表示（即原證4，見重家繼訴字卷
        第45頁至第71頁；原證8，見重家繼訴字卷第263頁至第
        265頁）（至於有無逾除斥期間，雙方爭執，此部分列
        入下列爭點）。
（二）爭點部分
   1、詐欺行為
      上開107年2月13日「遺產分割協議書」，原告甲○○是否因
      遭被告丙○○、乙○○及三叔公戊○○詐欺，而簽立之？
   2、除斥期間
      原告甲○○於110年4月15日寄發存證信函等（即原證4，見
      重家繼訴字卷第45頁至第71頁、原證8，見重家繼訴字卷
      第263頁至第265頁）予被告丙○○、乙○○，為撤銷該等意思
      表示，是否已逾除斥期間？
五、本院之判斷
（一）原告甲○○未能舉證證明，其有受詐欺而為意思表示之情
　 1、相關規定及說明 
　 　 按「因被詐欺或被脅迫而為意思表示者，表意人得撤銷其
      意思表示。但詐欺係由第三人所為者，以相對人明知其事
      實或可得而知者為限，始得撤銷之。被詐欺而為之意思表
      示，其撤銷不得以之對抗善意第三人。」、「前條之撤銷
      ，應於發見詐欺或脅迫終止後，一年內為之。但自意思表
      示後，經過十年，不得撤銷。」，民法第92條、第93條分
      別定有明文。而民法上所謂「詐欺」，係欲相對人陷於錯
      誤，故意示以不實之事，令其因錯誤而為意思之表示（最
      高法院56年台上字第3380號前民事判例意旨參照）。所謂
      「因被脅迫而為意思表示」，係指因相對人或第三人以不
      法危害之言語或舉動加諸表意人，使其心生恐怖，致為意
      思表示而言。當事人主張其意思表示係因被詐欺或脅迫而
      為之者，應就其被詐欺或被脅迫之事實，負舉證之責任（
      最高法院95年度台上字第2948號民事判決可參）。
   2、原告甲○○主張，其於107年2月13日簽立「遺產分割協議書
      」，係遭被告丙○○、乙○○及三叔戊○○為詐陷表示而簽立等
      情，固據其提出「遺產分割協議書」、原告甲○○與被告丙○○透過LINE通訊軟體之對話紀錄、土地登記第二類謄本、
      遺產稅免稅證明書等件為證（見重家繼訴字卷一第43頁、
      第73頁至第97頁、第173頁）。被告則否認上情，以上開
      陳詞置辯，並提出租約變更登記紀要表、107年8月16日三
      七五減租收據影本、被告丙○○之郵局交易明細、107年12
      月25日協議書等件為憑（見重家繼訴字卷一第279頁至第2
      87頁）。
   3、經查：
 　（1）證人即原告甲○○配偶駱明濬到庭證稱：「（問：岳父遺
        產如何處理？）因為岳父有農地，也是三七五的佃農。
        三叔戊○○說要女兒放棄農地的繼承，當時三七五的耕地
        要蓋捷運，所以會有捷運徵收補償金，三叔說大概有七
        百萬左右，三叔說甲○○是女生，也沒有參予耕作，所以
        沒有資格可以繼承三七五的補償金，所以本來是要繼承
        岳父的私人農地四分之一，所以要甲○○放棄私人農地的
        繼承，要拿三七五補償金七百萬元做交換條件。」、「
        （問：三叔何時、何地說的？你有在場嗎？）我有在場
        ，時間是在岳父往生後大概一週左右，地點在他們舊家
        。現場有三叔、我、甲○○、丙○○、乙○○，至於丁○○好像
        不在。」、「（問：三叔說幾次？）陸續兩三次，不同
        時間，但差不多那幾天，都是同地點。」、「（問：有
        無人現場質疑？）現場沒有人質疑。」、「（問：為何
        甲○○無法取得三七五的權利？）三叔說甲○○是女生，也
        沒有參予耕作過。」、「（問：是因為性別，還是因為
        沒有耕作？）都有。」、「（問：甲○○沒有當場質疑，
        為何女生會不能繼承三七五權利？）沒有。」、「（問
        ：所以大家都是一團和氣達成共識？）當初大家都是這
        樣講的。沒有吵架、也沒有人質疑。」、「（問：那為
        何甲○○現在又來提告？）去年就是110年1月中的時候，
        因為哥哥丙○○有用LINE傳訊息給甲○○，說要她的身分證
        影印本、印章，說要去區公所辦理三七五耕地的續約手
        續。」、「（問：然後？）我太太有給我看訊息，叫我
        拿資料給丙○○，我跟甲○○一起覺得不對，當初不是說女
        生不可能繼承，怎麼現在又要資料去續約，所以有懷疑
        。」、「（問：之後？）懷疑之後，我跟甲○○去中和區
        公所查證，承辦小姐幫我們查，說岳父是佃農身分，岳
        父過世了，子女都可以繼承，我還特別問男女都可以嗎
        ？承辦小姐回答男女都可以。」、「（問：去中和區公
        所查證很困難嗎？）去問就好了。我們去區公所問一次
        。另外兩次，是去台北市南京東路的聯合律師事務所，
        有問曾律師。」、「（問：去區公所查證要錢嗎？）不
        用錢，很方便。沒有限制，就是看我們身分證。」、「
        （問：去問曾律師？）不用費用，是免費諮詢。」、「
        （問：甲○○領了多少三七五補償金？）將近七百萬元。
        兩次加起來大概七百萬元。何時領，我忘記了。我們夫
        妻的財物，彼此清楚。」、「（問：甲○○簽遺產分割協
        議書時，你有在場嗎？）我不在。」、「（問：你知道
        甲○○有簽遺產分割協議書嗎？）我知道，大概是岳父過
        世後一個月左右。」、「（問：為何相信戊○○說女性沒
        有繼承權呢？）那時候，其實我跟甲○○當時是半信半疑
        ，三七五怎麼會有性別問題，後來他們有找阿葉伯，阿
        葉伯對我們夫妻說，妳們女性沒有資格拿這條錢，就是
        三七五補償金，是因為三叔好心，看我們不好過，大發
        慈悲，願意拿出來分給你們。」、「（問：三叔講的時
        候，在場被告兩人，當場有何表示？）男性沒有表示。
        」、「（問：你是不是也知道丁○○有簽遺產分割協議書
        ？丁○○為何簽？）在簽分割遺產協議書之前，她們姊妹
        有討論過這件事情，當時我有在旁邊，我有聽到，丁○○
        說三叔說她也不能繼承三七五的補償金，三叔要丁○○放
        棄私人農地。」、「（問：妳們有無跟丁○○聯絡，丁○○
        事後有無去中和區公所問，區公所對丁○○有何表示？）
        我們去問完區公所後，甲○○有打電話給丁○○說，女生可
        以繼承，丁○○說她也有去問過區公所，說女生也可以繼
        承，但沒有說她什麼時候去問。」、「（問：剛才所述
        ，有陪同甲○○去舊家談繼承的事情，談兩、三次，你是
        否都有在場？時間是上午、下午或晚上？戊○○及被告二
        人是否都有在場？）這兩三次，我都有在場，都是傍晚
        ，戊○○及被告二人都有在場。至於丁○○有無在場，我沒
        有印象。」、「（問：依你剛才所述，107年2月在協商
        三七五減租繼承部分，原告兩人當時都已經拋棄三七五
        減租的繼承，是否如此？）原告二人的確在107年2月時
        拋棄三七五減租的繼承，方式就是簽立遺產分割協議書
        ，姊妹二人是分開簽的，我不知道是誰先簽。」、「（
        問：依你剛才所述，以及原告準備書五狀，都有提到是
        戊○○說女性不得繼承，所以他有讓出各七百萬給原告二
        人，是否如此？）確實如此。」、「（問：在107年9月
        以及108年3月，原告兩人，領取三七五減租土地徵收的
        補償款，要填或交付什麼樣的資料，是否知道？是否需
        親自到場辦理？）三叔有請代書代辦，我有拿甲○○身分
        證、印章給三叔或哥哥丙○○。印鑑證明也有拿給他們。
        至於本人是否親自到場或出自委託書，我不清楚，但有
        兩次是甲○○及我，一起親自到台北市捷運局那邊蓋章，
        應該是蓋領錢手續的章，當時要帶身分及印章，新北市
        捷運局，好像也有去。」、「（問：依你剛才所述，阿
        葉伯有說女性不得繼承，則被告兩人有無在場？有無表
        示任何意見？）兩個男生應該有在，但他們沒有聽到，
        所以他們沒有回應。」、「（問：你說是三叔大發慈悲
        ，讓原告二人各取得七百萬？）對。」、「（問：所以
        是誰要給原告二人各七百萬？）三叔說是他讓出來的，
        所以是三叔要給。」、「（問：最後是誰給？）是捷運
        局給 的。」等語（見重家繼訴字卷二第106頁至第113
        頁）。
 　（2）另證人即兩造三叔戊○○到庭證稱：「（問：有無看過系
        爭分割遺產協議書（卷一第173頁））沒有看過，都是
        她們自己處理。」、「（問：兩造的遺產分割協議過程
        ，你有無參與或接觸？）都沒有，都是他們自己。」、
        「（問：原告甲○○表示，你二哥死亡後，子女在討論分
        割遺產的時候，你有在場表示，三七五減租的權利，女
        性不能繼承，剛才證人駱明濬也有證述，有何意見？）
        我都沒有參與，我跟我二哥住在一起，我們都住老家。
        」、「（問：二哥死亡後，二哥的子女，有無在你面前
        討論二哥的遺產，如何處理？）他們有討論，我在旁邊
        看電視，電視的聲音還比他們討論的聲音大。」、「（
        問：阿葉伯？有出現過嗎？）是我堂哥。在他們討論時
        ，都沒有來。」、「（問：為何甲○○會說，你有表示女
        性不得繼承三七五的權利？）我很少碰到甲○○，甲○○想
        要錢就亂說。」、「（問：丁○○有無因本件分割遺產與
        你接觸？）沒有。」、「（問：你跟丁○○住一起嗎？）
        我們一起住三合院，我會幫丁○○收法院文件，但我不會
        拆開來，我不知道是這種事情。」、「（問：107年1月
        二哥死後，駱明濬有去你的舊家跟兩個被告以及你，去
        談論你二哥遺產繼承的問題嗎？）沒有去討論過。」、
        「（問：你有無跟原告及駱明濬提過，原告是女性不得
        繼承三七五減租，你願意給分別給她們各七百萬或七百
        伍拾萬，要她們拋棄你二哥遺產的繼承，包括私人農地
        ？）沒有此事。」、「（問：你二哥107年1月死亡前，
        你是否已經知道三七五減租的補償金，金額為何？何時
        知道？）不知道。直到大約107年8月，108年1月才知道
        ，這兩次是因為有發公文，所以才知道。」、「（問：
        107年8月或108年1月，原告領取徵收補償金，你有跟原
        告說請代書辦理嗎？原告有無交付印章或身分證給你？
        ）都沒有。這都是要本人親自去領，我自己也是親自去
        領，辦手續我不知道，但領錢，一定要本人親自去領取
        ，其實，匯款的帳戶也要本人的帳戶。」、「（問：10
        7年8月或108年3月，原告於書狀說該兩次，領取徵收補
        償金，填寫相關資料，是你及丙○○指示她如何填寫，她
        只有蓋章，是否屬實？）我沒有教。」、「（問：被繼
        承人死亡之後，證人戊○○先生有無分別對甲○○及丁○○講
        說，妳們女性對於三七五租約捷運補償款沒有繼承權？
        ）沒有。」、「（問：你有無分別對上面兩人說，你有
        打電話去中和區公所問過，妳們女性確實沒有繼承權？
        ）沒有。」、「（問：證人有無對甲○○、丁○○講說，各
        七百萬是證人戊○○讓出來給甲○○、丁○○的？）沒有。」
        等語（見重家繼訴字卷二第114頁至第117頁）。
   （3）細繹證人即原告甲○○配偶駱明濬之證述內容為：其有陪
        同原告甲○○到舊家，談繼承的事，有兩、三次，都有陪
        同，三叔戊○○及被告也都有在場，但被告二人沒有為任
        何表示，而原告甲○○並沒有當場質疑等語（見重家繼訴
        字卷二第110頁至第111頁等），惟此與原告甲○○民事起
        訴狀所載及當庭所陳：被告二人及三叔戊○○多次向原告
        甲○○為詐陷表示，當時其有質疑，但被告跟三叔他們說
        只能二擇一，若要私人土地，就不能拿三七五的錢，若
        要三七五的錢，就不能要私人土地，其當場懷疑，並質
        疑回以是嗎？有可能嗎？等語（見重家繼訴字卷一第25
        頁、第297頁等），渠等就「被告有無向原告甲○○為詐
        欺表示」及「原告甲○○有無當場質疑」等節，彼此所述
        顯然不一，則證人即原告甲○○配偶駱明濬之證述是否可
        信，容有疑義；況證人即三叔戊○○已證稱：其並未參與
        兩造有關被繼承人何竹養之遺產分割事宜，亦未向原告
        甲○○表示「女性不得繼承三七五承租地權益」等語；是
        原告甲○○是否確有聽聞證人即三叔戊○○所言，因而簽立
        該「遺產分割協議書」等節，自非無疑；且證人即三叔
        戊○○並非被繼承人何竹養之繼承人，與兩造之間亦無債
        權債務等利害關係，豈有如證人即原告甲○○配偶駱明濬
        所言，由三叔戊○○自身平白出資1400萬元給原告甲○○、
        丁○○，以換取渠等放棄對被繼承人何竹養如附表所示不
        動產繼承之理；再者，原告甲○○其後提出原告甲○○代理
        人與所謂丁○○間之錄音資料，然依該等錄音譯文內容所
        載，其所謂丁○○已明確指稱，行為人是三叔，而非被告
        ，被告並未出面，且三叔表示的內容是兩造「不分男女
        」全部都沒有資格繼承，要由三叔讓出來，我們「才可
        以去繼承」等，亦與原告甲○○前揭主張，三叔表示「僅
        女性」不得繼承，以及原告「並未繼承」三七五減租權
        益等節，均屬有間；此外，相關三七五減租權益繼承事
        宜，無論是否因身為「女性」或「無耕作者」而不得繼
        承云云，在現行資訊多元且發達之情況下，一般人皆可
        上網自行查詢，或向專業律師、地政士或公家單位等為
        諮詢或詢問，均相當便捷，原告甲○○及證人即其配偶駱
        明濬亦表示，渠等透過電話詢問或去公所查證等即可，
        不用錢，問就好，且十分簡便（見重家繼訴字卷二第10
        9頁等），然原告甲○○自承一開始對此即有懷疑，並數
        度質疑，且仍在考慮（見重家繼訴字卷一第297頁至第2
        99頁），而證人即其配偶駱明濬亦證稱：當時我們半信
        半疑，三七五怎麼會有性別問題等語（見重家繼訴字卷
        二第110頁），審酌原告甲○○自陳高職畢業之學歷，並
        擔任過幼稚園老師、美容師，亦曾從事賣服裝、賣麵等
        諸多工作或當老闆等諸多經歷，在為此重大繼承決定之
        際，竟捨此等便捷詢問或查證途徑不為，反稱在已數度
        懷疑怎麼可能有女性不能繼承這種道理，且一再提出質
        疑下，仍未為任何查證，即逕自聽信所謂被告與證人戊○○之言而為，此與常理顯然有違。從而，依原告甲○○前
        開舉證，難認其於簽立「遺產分割協議書」時，有何受
        詐欺而為意思表示之情事。
（二）除斥期間經過之說明　　　
　　　按撤銷不自由意思表示之除斥期間，應於發見詐欺或脅迫
      終止後，一年內為之，民法第93條定有明文，已如前述。
      查原告甲○○當庭表示：我是最後一個簽，我就是被騙，應
      該是簽完後，過完年後，沒多久，姊姊跑來問我說，妳是
      不是先簽了，我們就發現了等語（見重家繼訴字卷一第29
      8頁），則該「遺產分割協議書」之書立日期為107年2月1
      3日，而當年農曆春節依該年度之政府機關辦公日曆表所
      載為107年2月15日至107年2月20日，是依原告甲○○前開所
      陳，其應於107年2月20日後不久，即已發覺遭騙；雖原告
      甲○○復改稱：應該是今年（即110年）發現的，不是過完
      年後發現的云云（見重家繼訴字卷一第298頁），然就領
      取三七五減租權益之捷運局補償金部分，原告甲○○於107
      年8月16日，領取土地補償費5,750,127元，並與證人即配
      偶駱明濬數次親自到場辦理相關手續，且簽收相關單據，
      而該等單據上明載「收據（三七五租約『承租戶』）」（見
      重家繼訴字卷一第349頁），倘若如原告甲○○所稱：其早
      已放棄三七五減租之權益，或確實聽信三叔戊○○所言，認
      女性不得繼承三七五減租之權益云云，則其於該等單據上
      簽字蓋章，自應已知悉其繼承為三七五減租之承租戶；況
      且，該等款項為臺北市政府所補償，顯非如證人即原告甲○○配偶駱明濬所稱：三叔戊○○說是他讓出來的，所以是三
      叔戊○○要給云云（見重家繼訴字卷二第112頁），足徵原
      告甲○○最遲於107年8月16日即已知悉，其繼承三七五減租
      之相關權益，且由臺北市政府為補償，而非三叔戊○○等情
      。則原告甲○○遲至110年4月15日，始寄送存證信函給被告
      丙○○、乙○○為撤銷該等意思表示，而未於發見詐欺1年內
      之除斥期間行使，則該形成權在除斥期間經過後，即當然
      消滅，是原告主張其撤銷「遺產分割協議書」等意思表示
      ，自不生撤銷之效力。
六、綜上，本件兩造即全體繼承人已就被繼承人何竹養之遺產達
    成分割協議，且其內容合法有效，雙方即應受其拘束，則原
    告甲○○以其被詐欺為由，主張撤銷兩造間之遺產分割協議等
    ，並無理由，應予駁回。
七、本件事證已臻明確，兩造其餘攻擊防禦方法及所提證據，經
    核與判決結果均無影響，爰不一一論列，併此敘明。
八、訴訟費用負擔之說明
    按「共同訴訟中有專為自己之利益而為訴訟行為者，因此所
    生之費用，應由該當事人負擔。」，民事訴訟法第85條第3
    項有明文規定。查本件係因原告甲○○主張其遭詐欺並提起訴
    訟，至原告丁○○則因原告甲○○之聲請，視為已一同起訴而為
    原告，原告丁○○於言詞辯論終結前，均未有意見，實際上未
    與原告甲○○一併起訴並到庭，訴訟費用若由原告丁○○負擔，
    尚非公平，是依上開規定，應由專為自己利益而為訴訟行為
    之原告甲○○單獨負擔，附此敘明。　　
九、據上論結，本件原告之訴為無理由，依家事事件法第51條、
    民事訴訟法第85條，判決如主文。
中　　華　　民　　國　　111 　年　　6 　　月　　10　　日
                  家事法庭      法  官  李政達
以上正本係照原本作成。
如對本判決上訴，須於判決送達後20日之不變期間內，向本院提
出上訴狀。如委任律師提起上訴者，應一併繳納上訴審裁判費。
中　　華　　民　　國　　111 　年　　6 　　月　　10　　日
                                書記官  劉春美
　　　　　　　　　　　　　　　　
附表：
編號 不動產（土地地號/建物建號） 權利範圍   1 新北市○○區○○段000000000 地號土地 7/24   2 新北市○○區○○段000000000 地號土地 7/24   3 新北市○○區○○段000000000 地號土地 7/24   4 新北市○○區○○段000000000 地號土地 7/24   5 新北市○○區○○段000000000 地號土地 7/24   6 新北市○○區○○段000000000 地號土地 7/24   7 新北市○○區○○段000000000 地號土地 7/24   8 新北市○○區○○段000000000 地號土地 7/24   9  新北市○○區○○段000000000 地號土地 7/24  10 新北市○○區○○段000000000 地號土地 7/24  11 新北市○○區○○段000000000 地號土地 7/24